臺灣臺北地方法院刑事判決
110年度易字第98號
聲  請  人  臺灣臺北地方檢察署檢察官
被      告  陳柊俊

                    住臺北市○○區○○里○○路0段00巷0    弄0號
                    住臺北市○○區○○路0段000巷0弄0號0    樓
選任辯護人  楊擴擧律師（法扶律師）          
上列被告因詐欺案件，經檢察官聲請以簡易判決處刑（109年度
偵字第21150號），及移送併辦（110年度偵字第1889號），本院
認不宜以簡易判決處刑，改依通常程序審理，並判決如下：
    主  文
甲○○幫助犯洗錢防制法第十四條第一項之一般洗錢罪，處有期徒
刑伍月，併科罰金新臺幣伍萬元，罰金如易服勞役，以新臺幣壹
仟元折算壹日。
    事  實
一、甲○○對於金融帳戶資料係供開戶人專屬使用，不法份子常利
    用他人所申設之金融帳戶進行轉帳、匯款與提領等方式，逃
    避執法人員之追查並掩飾不法犯罪所得，有所認識，且預見
    提供帳戶之存摺、提款卡及密碼等予不詳之人使用，在外任
    意流通，將可掩飾犯罪所得之去向並幫助他人從事不法行為
    ，竟基於幫助洗錢及幫助他人詐欺取財之不確定故意，於民
    國109年6月5日某時許，在臺北市文山區福興路上之美廉社
    內，依真實姓名年籍不詳、自稱「吳國豪Tony」之詐欺集團
    成年成員（下稱「吳國豪Tony」）的指示，將所申請之中國
    信託商業銀行帳號000000000000號帳戶（下稱本案帳戶）存
    摺封面影本、提款卡及密碼，一併透過掌櫃物流服務寄交予
    「吳國豪Tony」，使其就本案帳戶物件在外任意流通，而可
    供詐欺集團使用。嗣「吳國豪Tony」及其所屬之上開詐欺集
    團不詳成年成員取得本案帳戶後，即共同意圖為自己不法之
    所有，基於詐欺取財及洗錢之犯意聯絡，㈠先於109年6月9日
    某時許，假冒警察局警員撥打電話予丙○○佯稱：欲退回其之
    前遭網拍詐騙之款項，惟須依指示至提款機操作等語，致丙○○陷於錯誤，而依指示於同日19時38分，至高雄市橋頭區糖
    廠路之全家便利商店，操作自動櫃員機轉帳新臺幣(下同) 2
    萬9,985元至本案帳戶內；㈡又於109年6月9日19時19分，假
    冒網路購物客服人員、華南商業銀行人員撥打電話予乙○○佯
    稱：其網路購物會員資格誤遭升級為高級會員，為取消轉回
    普通會員，需依指示至提款機操作云云，致乙○○陷於錯誤，
    而於同日20時11分，至住處附近之全家便利商店，操作自動
    櫃員機轉帳2萬9,985元至本案帳戶內，而丙○○匯入之款項遭
    上開詐欺集團不詳成年成員提領一空而隱匿特定犯罪所得之
    所在、去向而洗錢得逞，另乙○○匯入之款項未及遣人領出便
    遭圈存而洗錢未遂。嗣因丙○○、乙○○發覺遭詐騙而報警處理
    。
二、案經丙○○訴由新北市政府警察局淡水分局報告暨臺北市政府
    警察局文山第二分局報告臺灣臺北地方檢察署（下稱臺北地
    檢署）檢察官偵查後聲請簡易判決處刑暨併案審理。
    理  由
壹、證據能力方面
一、按被告以外之人於審判外之陳述，雖不符刑事訴訟法第159
    條之1至第159條之4等規定，而經當事人於審判程序同意作
    為證據，法院審酌該言詞陳述或書面陳述作成時之情況，認
    為適當者，亦得為證據。當事人、代理人或辯護人於法院調
    查證據時，知有刑事訴訟法第159條第1項不得為證據之情形
    ，而未於言詞辯論終結前聲明異議者，視為有前項之同意，
    刑事訴訟法第159條之5定有明文。該條文之立法意旨，在於
    確認當事人對於傳聞證據有處分權，得放棄反對詰問權，同
    意或擬制同意傳聞證據可作為證據，屬於證據傳聞性之解除
    行為，如法院認為適當，不論該傳聞證據是否具備刑事訴訟
    法第159條之1至第159條之4所定情形，均容許作為證據，不
    以未具備刑事訴訟法第159條之1至第159條之4所定情形為前
    提（最高法院104年度第3次刑事庭會議決議參照）。查本判
    決下列所引用被告甲○○以外之人於審判外所為陳述之供述證
    據，檢察官、被告及辯護人迄本院言詞辯論終結前，就該等
    證據之證據能力均未聲明異議（見本院易字卷第146至148、
    205至207、239至245頁），本院審酌該等證據作成時之情況
    ，並無違法取證或其他瑕疵，認為均適於作為本案認定事實
    之依據，依刑事訴訟法第159條之5規定，該等供述證據皆有
    證據能力。
二、按刑事訴訟法第159條至第159條之5有關傳聞法則之規定，
    乃對於被告以外之人於審判外之言詞或書面陳述之供述證據
    所為規範，至非供述證據之物證，或以科學、機械之方式，
    對於當時狀況所為忠實且正確之記錄，性質上並非供述證據
    ，均應無傳聞法則規定之適用，如該非供述證據非出於違法
    取得，並已依法踐行調查程序，即不能謂其無證據能力。本
    案以下所引用之非供述證據，並無證據證明有出於違法取得
    之情形，復經本院依法踐行調查程序，應具有證據能力。
貳、認定犯罪事實所憑之證據及理由 
    訊據被告固坦承有於事實欄一所示時、地，依「吳國豪Tony
    」之指示，寄交本案帳戶之存摺封面影本、提款卡，同時亦
    寄交其申請之臺灣土地銀行帳號000000000000號帳戶（下稱
    土銀帳戶，惟卷內查無證據證明有詐騙款項匯入該帳戶）之
    存摺封面影本、提款卡，並於LINE告知該等帳戶提款卡之密
    碼，嗣告訴人丙○○、被害人乙○○因遭詐騙，致各匯入前揭款
    項至本案帳戶內等情，惟矢口否認有何幫助犯詐欺取財或幫
    助犯一般洗錢之犯行，辯稱：我是因為要辦理貸款，看到「
    吳國豪Tony」於LINE發送的廣告而與他聯繫，他說要幫我做
    金流，以利向銀行貸款，以為他是代辦公司，就相信他，遂
    選了既有的2個帳戶，依他的指示寄交存摺封面影本、提款
    卡，並於LINE上告訴他該等帳戶的密碼，我也是被騙的云云
    ；其辯護人則為其辯護略以：被告是因「吳國豪Tony」告知
    錯誤之資訊，為了申辦貸款，始交付本案帳戶資料，非為販
    賣、租借用，被告沒有幫助詐欺或幫助洗錢之直、間接故意
    ，另依本案帳戶之明細表可知被告交寄的帳戶是其經常使用
    ，而非新設或不常使用之帳戶，也未獲得任何利益，與實務
    認定該當幫助詐欺、幫助洗錢之案情不同，又被告從事冷氣
    安裝的工作，學識及經歷非高，加以當時急需用錢，警覺難
    免降低或有思慮不周之處，尚不得以交付本案帳戶之行為反
    推被告具幫助詐欺、幫助洗錢之主觀犯意，況被告於發現本
    案帳戶遭不法使用時，旋即主動辦理帳戶結算，並提出與「
    吳國豪Tony」間的LINE對話紀錄，足以證明其當時沒有認識
    到其帳戶遭詐欺集團使用等語。經查：
一、被告於上開時間、地點依「吳國豪Tony」指示提供其所申設
    之本案帳戶存摺封面影本、提款卡，並於LINE告知「吳國豪
    Tony」本案帳戶密碼之事實，業據被告供述在卷（見偵1889
    卷第9至11頁、偵21150卷第29至37頁、本院易字卷第63至91
    、141至149、167至171頁），且有被告所提供之LINE對話紀
    錄、被告所申設本案帳戶之客戶基本資料等在卷可考（見偵
    21150卷第39至59、177至181頁、偵1889卷第33頁、本院易
    字卷第37至41頁）。又告訴人丙○○、被害人乙○○分別於事實
    欄一㈠、㈡所示之時間，經詐欺集團成員各以事實欄一㈠、㈡所
    示之詐欺方法詐騙，因而各於事實欄一㈠、㈡所示之時間，分
    別轉帳前揭款項至被告申設之本案帳戶內，且告訴人丙○○匯
    入之款項均遭提領，被害人乙○○匯入之款項尚未遭提領等情
    ，除為證人即告訴人丙○○、被害人乙○○證述在卷（見偵1889
    卷第13至31頁、偵21150卷第7至9、29至30頁），並有告訴
    人丙○○提供之轉帳交易憑證及與詐欺集團成員間LINE對話紀
    錄與通話紀錄截圖、內政部警政署反詐騙諮詢專線紀錄表、
    高雄市政府警察局岡山分局橋頭分駐所受理詐騙帳戶通報警
    示簡便格式表、金融機構聯防機制通報單暨受理各類案件紀
    錄表、被害人乙○○提供之轉帳交易憑證、內政部警政署反詐
    騙諮詢專線紀錄表、新北市政府警察局土城分局頂埔派出所
    受理詐騙帳戶通報警示簡便格式表、金融機構聯防機制通報
    單、陳報單、受理各類案件紀錄表暨受理刑事案件報案三聯
    單、被告本案帳戶存款交易明細及中國信託商業銀行股份有
    限公司110年9月24日中信銀字第110224839247681號函等在
    卷可查（見偵1889卷第33至37、41至43、49、54、57、119
    至123頁、偵21150卷第5、11至21頁、本院易字卷第27至35
    、215頁），且為被告所不爭執（見本院易字卷第145至146
    頁），是以上各情均堪認定。
二、金融帳戶為個人之理財工具，一般民眾皆可自由申請開設金
    融帳戶，並無任何特殊之限制，亦得同時在不同金融機構申
    請多數存款帳戶使用。且衡諸一般常情，金融帳戶之存摺、
    提款卡事關個人財產權益之保障，其專有性甚高，除非本人
    或與本人親密關係者，難認有何理由可自由流通使用該帳戶
    ，一般人均有妥為保管及防止他人任意使用之認識，縱特殊
    情況偶需交付他人使用，亦必深入瞭解用途及合理性，始予
    提供，且該等專有物品如落入不明人士手中，而未加以闡明
    正常用途，極易被利用為與財產有關之犯罪工具，此為吾人
    依一般生活認知所易於體察之常識；而有犯罪意圖者，非有
    正當理由，竟徵求他人提供帳戶，客觀上可預見其目的，係
    供為某筆資金之存入，後再行領出之用，且該筆資金之存入
    及提領過程係有意隱瞞其流程及行為人身分曝光之用意，一
    般人本於一般認知能力均易於瞭解。再者，衡諸貸款業務之
    常情，辦理貸款之金融機構或理財公司是否應允貸款，所應
    探究者乃為貸款人之資力、信用及償債能力為何，而此固須
    由貸款人提供金融機構帳戶往來明細加以判斷，然不論如何
    ，均毋需提供個人帳戶之提款卡、密碼，換言之，銀行除要
    求貸款人提供個人相關身分證明及財力證明文件外，並無要
    求貸款人提供自己帳戶之提款卡及密碼作為審核或辦理之可
    能，且貸款人若見他人不以其還款能力等相關資料作為判斷
    貸款與否之認定，反而要求貸款人交付銀行帳戶提款卡及密
    碼，衡情貸款人對於該銀行帳戶可能供他人作為財產犯罪之
    不法目的使用，當可預見。況且，辦理貸款之目的即在於取
    得款項，又豈有將領取貸款之重要憑證即提款卡、密碼一併
    交付予不明人士，復無任何保證以防止貸款為他人領取一空
    之理；而被告於偵訊時供承：我之前有向銀行辦過貸款等語
    ，復於本院審理時供承：我在LINE看到「吳國豪Tony」的陌
    生訊息，稱有在代辦小額貸款，遂聯繫他，並照著他的指示
    把土地銀行帳戶及本案帳戶之存摺封面、提款卡、密碼寄出
    ，我們都是用LINE聯絡的，我之前有申請過小額貸款，曾問
    過銀行貸款的事，白天從事空調工作，日薪點工，晚上會去
    快遞兼差等語（見本院易字卷第142至143、145頁）；審以
    被告案發時係年逾40歲之成年人，堪認有長期之工作經驗，
    並非全無社會見識、學識之人，更具向銀行辦理貸款之經驗
    ，對於一般正常貸款申請並無需要交付帳戶提款卡、密碼之
    理，應屬知悉。則被告對於本案僅以LINE方式聯繫，無須提
    供任何財力證明作為徵信使用，即可貸得款項，甚且自陳一
    次提供本案帳戶及土銀帳戶等共2個帳戶資料與對方，並將
    可以藉由提款卡提領帳戶內款項之密碼一併告知，而索取其
    帳戶資料之對象詳細資料，均付之闕如，豈有毫無起疑之理
    ？
三、復觀諸被告所提出其與「吳國豪Tony」間LINE對話內容可知
    （見偵1889卷第73至113頁），其中被告表示：「吳專員你
    好，有看到有在做小額貸款」，對方則表示：「麻煩幫我填
    寫清楚：姓名：手機號：銀行欠款紀錄　貸款　信用卡：有
    無呆帳或是遲繳：每月幾號領薪　有無薪轉：開戶過的銀行
    有那幾家：有無開通手機銀行或是網路銀行：需要貸款的金
    額：」、「上班時間幾點到幾點」、「身分證正反面麻煩拍
    照給我」、「我先幫你送審核」等，被告僅在簡單回復需要
    貸款的金額為20至30萬元，無任何利息、償還方式之細節提
    出及討論，亦未見其詢問對方是哪家銀行的專員或代辦公司
    ，在毫無任何確認、查證之情形下，即逕自依指示交寄本案
    帳戶及土銀帳戶等資料，其過程究與通常申辦借貸之流程明
    顯有違。又依前揭對話擷圖所示，「吳國豪Tony」表示：「
    早安」、「目前方便通話嗎？」、「有要辦嗎？」，被告復
    以：「要，過件率高嗎？」，對方再表示：「如果說不行我
    會直接跟你說不行就好了」、「不會浪費我們彼此的時間」
    等情（見偵1889卷第79頁），更見被告對此等提供帳戶資料
    之貸款方式並非全無質疑，然其仍將帳戶提款卡、密碼等資
    料寄交、告知對方，可證被告當時已可預見該名不自行申辦
    帳戶使用反四處蒐集他人存摺之人，可能係遂行不法所有意
    圖用以詐騙他人，又對於提供帳戶予他人使用，可能幫助他
    人犯罪，但仍以縱若有人持以犯罪亦不違反其本意，而有幫
    助詐騙份子向他人詐取財物之不確定故意，應堪認定。
四、再依前揭對話擷圖所示，被告係於109年6月4日接洽「吳豪
    國Tony」（見偵1889卷第73頁），而被告寄交之本案帳戶及
    土銀帳戶於此之前，其餘額均已不到百元，有該等帳戶之歷
    史交易明細表在卷可佐（見本院易字卷第27至32、37至47頁
    ）。參以被告於本院審理時供承：我有8家銀行帳戶，「吳
    國豪Tony」要我隨便拿2家帳戶，我就隨便選了本案帳戶及
    土銀帳戶給他；我晚上會快遞兼差，快遞的薪資帳戶是郵局
    的等語（見本院易字卷第144、205頁），可知被告非無收取
    固定薪資之帳戶，但卻選擇餘額不足百元之本案帳戶，且審
    理時猶稱其是隨便選擇寄交給對方的帳戶等語。惟衡諸常情
    ，申貸時，申請人為提高通過獲核貸之機會及金額，通常提
    出得證明自己有固定薪資收入之薪轉戶，或有利於己之財力
    證明為是，而依前揭事證顯示，被告不僅未寄交其固定收取
    薪資之薪轉戶資料予對方，且寄交之本案帳戶及土銀帳戶猶
    均為餘額不及百元之帳戶，核與申辦貸款之常情有違，且與
    一般金融帳戶所有人提供帳戶予不詳詐騙集團成員使用時，
    會先將帳戶內餘額盡量歸零、或存款僅剩零頭之情形相符。
    益證被告主觀上對於不詳人士於取得該等帳戶資料後，其本
    身對於帳戶提款卡（含密碼）已毫無監督或置喙之餘地，甚
    至無法確保自己能否如願取回所交付之物，若所交付之帳戶
    資料尚有款項，將遭提領一空而受有無法彌補之損失，遂提
    供餘額甚少之帳戶，將本身危險降至最低，可認被告主觀上
    確有預見其帳戶有供非法使用之可能性至明，且足見被告當
    時根本非確信「吳國豪Tony」向其稱己為代辦公司而得為其
    申貸之人的說詞。從而，被告否認有何幫助詐欺取財之犯意
    ，並非可採。　
五、被告成立幫助洗錢罪之說明
(一)按洗錢防制法所稱洗錢，指下列行為：二、掩飾或隱匿特定
    犯罪所得之本質、來源、去向、所在、所有權、處分權或其
    他權益者。洗錢防制法第2條第2款定有明文。又前揭規定所
    稱之掩飾、隱匿行為，目的在遮掩、粉飾、隱藏、切斷特定
    犯罪所得與特定犯罪間之關聯性，是此類洗錢行為須與欲掩
    飾、隱匿之特定犯罪所得間具有物理上接觸關係（事實接觸
    關係）。而提供金融帳戶提款卡及密碼供他人使用，嗣後被
    害人雖匯入款項，然此時之金流仍屬透明易查，在形式上無
    從合法化其所得來源，未造成金流斷點，尚不能達到掩飾或
    隱匿特定犯罪所得之來源、去向及所在之作用，須待款項遭
    提領後，始產生掩飾、隱匿之結果。故而，行為人提供金融
    帳戶提款卡及密碼，若無參與後續之提款行為，即非洗錢防
    制法第2條第2款所指洗錢行為，無從成立一般洗錢罪之直接
    正犯。然刑法第30條之幫助犯，係以行為人主觀上有幫助故
    意，客觀上有幫助行為，即對於犯罪與正犯有共同認識，而
    以幫助意思，對於正犯資以助力，但未參與實行犯罪之行為
    者而言。幫助犯之故意，除需有認識其行為足以幫助他人實
    現故意不法構成要件之「幫助故意」外，尚需具備幫助他人
    實現該特定不法構成要件之「幫助既遂故意」，惟行為人只
    要概略認識該特定犯罪之不法內涵即可，無庸過於瞭解正犯
    行為之細節或具體內容。此即學理上所謂幫助犯之「雙重故
    意」。金融帳戶乃個人理財工具，依我國現狀，申設金融帳
    戶並無任何特殊限制，且可於不同之金融機構申請多數帳戶
    使用，是依一般人之社會通念，若見他人不以自己名義申請
    帳戶，反而收購或借用別人之金融帳戶以供使用，並要求提
    供提款卡及告知密碼，則提供金融帳戶者主觀上如認識該帳
    戶可能作為對方收受、提領特定犯罪所得使用，對方提領後
    會產生遮斷金流以逃避國家追訴、處罰之效果，仍基於幫助
    之犯意，而提供該帳戶之提款卡及密碼，以利洗錢實行，仍
    可成立一般洗錢罪之幫助犯（最高法院109年度台上大字第3
    101號裁定意旨參照）。
(二)被告依自稱「吳國豪Tony」之人指示寄交本案帳戶存摺封面
    影本、提款卡及密碼後，該帳戶之實際控制權即由取得提款
    卡與密碼之人享有，亦即，除非被告將該帳戶之提款卡辦理
    掛失補發，否則被告自己亦無從提領該帳戶內之款項，僅該
    他人可自由提領存匯入該帳戶之款項。換言之，雖然該帳戶
    之戶名仍為被告之姓名，致外觀上存匯入該帳戶之款項係顯
    示由被告取得，但實際上存匯入該帳戶之款項，乃是由真實
    姓名不詳、實際掌控該帳戶之不詳詐欺集團成員取得。如此
    ，告訴人丙○○及被害人乙○○遭詐騙而匯入款項在該實際掌控
    被告上開帳戶之人領取之後，該等犯罪所得之本質及實際去
    向即經由匯入被告前揭帳戶之虛假交易方式而混淆該其來源
    及性質而製造斷點，不易查明，產生了掩飾詐欺犯罪所得去
    向之效果。
(三)金融機構帳戶係用以存、匯、提款之用，而持提款卡提款者
    只需有提款卡之密碼即足以提領款項，無須有其他年籍資料
    之核對，此為具有一般知識經驗之人所知悉。且依前揭被告
    之供述可知，其寄交帳戶是要讓「吳國豪Tony」為其做金流
    ，可見被告對於帳戶提款卡之使用、「吳國豪Tony」之人欲
    以其帳戶、提款卡作為存、提款使用等情應有認識、瞭解，
    則其對於將提款卡、密碼交付他人使用，該人經由持提款卡
    提領帳戶內款項之後，根本無從查知該真正提領款項之人為
    何人、更無從查明帳戶內款項之去向一情自亦有所預見，卻
    仍依「吳國豪Tony」之人指示告知密碼、交付帳戶存摺封面
    影本、提款卡，則其對於詐欺集團成員藉由其帳戶掩飾犯罪
    所得去向之結果的發生顯有容任而不違反其本意，被告有幫
    助詐欺集團掩飾特定犯罪所得去向之洗錢之不確定故意，亦
    堪認定，被告否認有何幫助洗錢犯意，並非可採。　
六、起訴書應予更正、補充之說明
　　聲請簡易判決處刑暨併辦意旨雖均認被告寄交存摺予詐欺集
    團成員，然被告於本院審理時供稱：當時未交付存摺給對方
    ，存摺都在我身上，對方要我拍存摺封面資料給他看，後來
    才要我寄存摺封面影本，現在本案帳戶存摺還在我這等語（
    見本院易字卷第145、204頁），參以被告當庭提出本案帳戶
    之存摺正本，經本院於審理時勘驗之，勘驗結果略以：「被
    告庭呈之中國信託銀行存摺正本帳號與起訴書所列相符，封
    面磁條已剪角」（見本院易字卷第204頁），與被告所述相
    符，堪認被告應無交付本案帳戶之存摺正本予詐欺集團成員
    ，是此部分記載，容有誤會，應予更正為被告寄交者為本案
    帳戶之存摺封面影本。
七、被告及其辯護人辯解不可採之說明
(一)被告及其辯護人均辯以：被告於109年6月10日要補登本案帳
    戶的存摺時，發現帳戶遭警示帳戶，旋前往土銀將土銀帳戶
    註銷，可見其原不知本案帳戶已被詐欺集團拿去用，而有不
    法金流匯入，故其沒有幫助詐欺或幫助洗錢的故意云云。惟
    被告為透過「吳國豪Tony」製造金流，以不實資力向銀行詐
    借金錢，因而提供個人帳戶，此等貸款方式與被告個人貸款
    經驗迥異，足啟疑竇，且於知悉對方欲製造假金流，仍依指
    示寄交本案帳戶之資料，對於其帳戶可能作為詐欺犯罪使用
    ，實已有所預見，而即有容任本案犯罪結果發生之不確定故
    意，被告於本件詐欺犯罪終了、犯罪結果果然發生後，始申
    請註銷，仍屬事後彌縫措施，縱被告自斯時起已無幫助犯罪
    之直接或間接故意，對於前所容任、犯罪業已終了之本件犯
    罪結果，仍應負幫助罪責。
(二)辯護人又為其辯護：被告當時急需用錢，迫於經濟壓力，貸
    款心切，所以才會思慮不周相信對方所述云云。然由前述被
    告之智識及社會經驗、與銀行往來經驗，以及與「吳國豪To
    ny」間之對話內容等綜合判斷之，業已足認被告在提供上開
    帳戶資料時，其主觀上對於提供帳戶提款卡、密碼可能幫助
    詐騙份子向他人詐取財物，詐欺集團成員更可藉由其帳戶掩
    飾犯罪所得去向之結果的發生等顯有容任而不違反其本意之
    幫助詐欺取財、幫助洗錢之不確定故意，已經本院詳述如前
    。辯護人所執前詞，僅更足以說明被告對於其帳戶資料可能
    遭詐欺集團作為犯罪使用雖有預見，然因其經濟狀況不佳，
    需錢孔急，仍願意孤注一擲，縱使果然發生其所提供之帳戶
    用作幫助詐騙份子向他人詐取財物，並藉由其帳戶掩飾犯罪
    所得去向之結果，亦在所不惜之主觀上犯意。
(三)據此，被告及其辯護人前揭所持之辯解，尚非可採，亦不足
    逕執為有利被告之認定。　　
八、綜上所述，本件事證明確，被告及辯護人所辯並無可採，被
    告犯行堪予認定，應依法論科。
參、論罪科刑
一、按刑法上之幫助犯，係對於犯罪與正犯有共同之認識，而以
    幫助之意思，對於正犯資以助力，而未參與實施犯罪之行為
    者而言；是以，如未參與實施犯罪構成要件之行為，且係出
    於幫助之意思提供助力，即屬幫助犯，而非共同正犯。被告
    將本案帳戶之存摺封面影本、提款卡及密碼提供給「吳國豪
    Tony」，對於「吳國豪Tony」可能實施詐欺等不法犯行，顯
    有認識，且對「吳國豪Tony」要求其提供帳戶密碼，則對於
    本案帳戶可能作為對方收受、提領特定犯罪所得之使用，對
    方提領帳戶內款項後，會產生遮斷金流以逃避國家追訴、處
    罰之效果，已有認識卻仍交付，顯係基於幫助之犯意為之，
    以利洗錢實行，應論以幫助犯一般洗錢罪。從而被告寄交本
    案帳戶給「吳國豪Tony」，致「吳國豪Tony」或其所屬之上
    開詐欺集團不詳成年成員(無證據證明為三人以上)對各被害
    人犯詐欺取財罪，並使上開被害人將款項匯至本案帳戶，待
    告訴人丙○○匯款如將事實欄一㈠所示款項至本案帳戶後，上
    開詐欺集團不詳成年成員旋即提領一空，而幫助「吳國豪To
    ny」或其所屬之上開詐欺集團不詳成年成員實行掩飾、隱匿
    特定犯罪所得去向、所在之洗錢行為，另被害人乙○○匯款如
    事實欄一㈡所示款項至本案帳戶，詐欺集團未及遣人領出便
    遭圈存，而未能達到掩飾、隱匿詐欺犯罪所得之去向及所在
    之結果，惟被告並未參與實施詐術或洗錢行為，亦無證據證
    明被告有參與上開犯罪之構成要件行為，是被告提供本案帳
    戶給「吳國豪Tony」，僅係對「吳國豪Tony」或其同夥實行
    詐欺取財與一般洗錢罪之實行有所助益，且屬參與詐欺取財
    與洗錢構成要件以外之行為，自應論以幫助犯，而非共同正
    犯。
二、核被告就事實欄一部分，所為均係犯刑法第30條第1項前段
    、第339條第1項之幫助詐欺取財罪（無證據證明認識幫助犯
    加重詐欺取財罪），就事實欄一㈠部分，另犯刑法第30條第1
    項前段、洗錢防制法第14條第1項之幫助一般洗錢罪；就事
    實欄一㈡部分，另犯洗錢防制法第14條第1項、第3項之幫助
    一般洗錢未遂罪。　
三、被告以一交付本案帳戶之存摺封面影本、提款卡及密碼的行
    為，使告訴人丙○○及被害人乙○○受詐欺且匯款，並就告訴人
    丙○○匯入之款項生遮斷金流效果，侵害數個被害人之財產法
    益，係以一行為同時觸犯幫助詐欺取財、幫助一般洗錢既、
    未遂罪，為想像競合犯，應依刑法第55條規定，從一重之幫
    助一般洗錢既遂罪處斷。
四、又聲請簡易判決處刑及併辦意旨雖均未記載被告同有涉犯違
    反洗錢防制法第2條第2款而犯同法第14條第1項之一般洗錢
    罪，惟此部分與被告經聲請簡易判決處刑暨併辦論罪之幫助
    詐欺取財犯罪事實有想像競合之裁判上一罪關係，本院自應
    予以審理，且本院於審理中已告知被告此部分罪名（見本院
    易字卷第202、238頁），而充分保障其訴訟上防禦權，本院
    自應併予審理。另檢察官移送併辦部分（即臺北地檢署110
    年度偵字第1889號，本判決事實欄一㈠），與其聲請簡易判
    決處刑部分（即臺北地檢署109年度偵字第21150號，本判決
    事實欄一㈡），具有裁判上一罪關係，本院自得併予審究。
五、被告基於幫助之犯意為上開行為，所為非詐欺取財罪及一般
    洗錢罪（既遂、未遂）之構成要件行為，均係幫助犯，爰依
    刑法第30條第2項之規定，按正犯之刑減輕之。
六、爰以行為人之責任為基礎，審酌被告前未曾因犯罪經判決執
    行，有臺灣高等法院被告前案紀錄表可參，素行尚可，其以
    提供本案帳戶存摺封面影本、提款卡及密碼之方式，幫助詐
    欺集團詐欺告訴人丙○○及被害人乙○○2人，造成其等受有財
    產上之損害，其所為助長詐欺集團之猖獗，製造金流之斷點
    ，使詐欺犯罪人得以隱匿其真實身分，減少遭查獲之風險而
    愈加肆無忌憚，增加被害人尋求救濟之困難，並使犯罪之追
    查趨於複雜，對於社會正常交易安全及治安均有相當之危害
    ；且被告犯罪後始終未知所反省，亦未與告訴人丙○○、被害
    人乙○○達成和解，賠償其等損失，難認其犯罪後態度良好；
    兼衡被告自陳高職畢業，目前從事冷氣安裝工作，月入約3
    萬元，需扶養2名未成年子女、配偶及岳母之智識程度、家
    庭生活狀況（見本院易字卷第248頁）等一切情狀，量處如
    主文所示之刑，並就罰金部分諭知易服勞役之折算標準。
七、不宣告沒收之說明：
(一)被告雖將本案帳戶之存摺封面影本、提款卡與其密碼提供與
    「吳國豪（Tony）」所屬詐欺集團成員，但並無證據證明被
    告獲有報酬或因此免除債務，自無從對被告之犯罪所得宣告
    沒收。
(二)至被告所提供本案帳戶之提款卡，已由詐欺集團成員持用，
    未據扣案，且該物品可隨時停用、掛失補辦，不具刑法上之
    重要性，而無宣告沒收之必要，爰依刑法第38條之2第2項之
    規定，均不予宣告沒收。
(三)洗錢防制法第18條第1項固規定「犯第14條之罪，其所移轉
    、變更、掩飾、隱匿、收受、取得、持有、使用之財物或財
    產上利益，沒收之；犯第15條之罪，其所收受、持有、使用
    之財物或財產上利益，亦同。」，惟被告非實際上提款之人
    ，且事實欄一㈡之款項已被圈存（見本院易字卷第215頁），
    卷內資料無從遽認該等贓款屬被告所有或尚在其實際管領中
    ，無從依該條規定諭知沒收，附此敘明。
據上論斷，應依刑事訴訟法第452條、第299條第1項前段，判決
如主文。
本案經檢察官陳弘杰聲請簡易判決處刑及移送併辦，檢察官楊舒
雯到庭執行職務。
中　　華　　民　　國　　110 　年　　11 　月　　 24　　日
　　　　　　　　　刑事第十四庭　審判長法　官 余銘軒
　　　　　　　　　　　　　　　　　　　法　官 姚念慈
　　　　　　　　　　　　　　　　　　　法　官 黃文昭
上正本證明與原本無異。 
如不服本判決應於收受送達後20日內向本院提出上訴書狀，並應
敘述具體理由；其未敘述上訴理由者，應於上訴期間屆滿後20日
內向本院補提理由書（均須按他造當事人之人數附繕本）「切勿
逕送上級法院」。告訴人或被害人如對於本判決不服者，應具備
理由請求檢察官上訴，其上訴期間之計算係以檢察官收受判決正
本之日期為準。 因疫情而遲誤不變期間，得向法院聲請回復原
狀。
　　　　　　　　　　　　　　　　      書記官 周豫杰
中　　華　　民　　國　　110 　年　　11　　月　　25　　日
附錄本案論罪科刑法條：
洗錢防制法第14條
有第二條各款所列洗錢行為者，處7年以下有期徒刑，併科新臺
幣5百萬元以下罰金。
前項之未遂犯罰之。
前二項情形，不得科以超過其特定犯罪所定最重本刑之刑。
中華民國刑法第339條第1項
（普通詐欺罪）
意圖為自己或第三人不法之所有，以詐術使人將本人或第三人之
物交付者，處5年以下有期徒刑、拘役或科或併科50萬元以下罰
金。